臺灣高等法院臺中分院刑事判決　　　　95年度上易字第1553號
上　訴　人
即　被　告　丙○○
上列上訴人因竊盜案件，不服臺灣南投地方法院95年度易字第
258號中華民國95年10月4日第一審判決（起訴案號：臺灣南投地
方法院檢察署95年度偵字第2319號），提起上訴，本院判決如下
：
    主  文
原判決關於丙○○部分撤銷。
丙○○無罪。
    理  由
一、公訴意旨略以：被告丙○○夥同己○○及戊○○（後二人分
    別經原審依結夥三人以上竊盜，各判處有期徒刑7月確定）
    共同意圖為自己不法之所有之犯意聯絡，於民國95年5月26
    日中午，由丙○○駕駛車牌號碼2H-8389號自小貨車，搭載
    己○○及戊○○，至乙○○位於臺中縣新社鄉福興村民裕14
    號住處，由丙○○在路口把風，由己○○及戊○○進入屋內
    （侵入住宅未據告訴），徒手竊取乙○○所有之熱水器1台
    、噴藥機1台及鋁門4只（價值約新臺幣2萬餘元），得手後
    將前開熱水器、噴藥機及鋁門裝載上車後，由丙○○駕駛原
    車離開。嗣因己○○及戊○○下手行竊時，為乙○○之母親
    甲○○○發現而報警，經警於同日下午1時30分許，在南投
    縣國姓鄉○○村○○路351號前，將己○○等3人所駕駛之自
    小貨車攔下，當場查獲渠等所竊得之熱水器1台、噴藥機1台
    及鋁門4只，因認被告丙○○與己○○及戊○○等結夥三人
    竊盜，涉有刑法第321條第1項第3款之加重竊盜罪云云。
二、按犯罪事實應依證據認定之，無證據不得認定犯罪事實；又
    不能證明被告犯罪者，應諭知無罪之判決，刑事訴訟法第15
    4條第2項、第301條第1項分別定有明文。次按所謂認定犯罪
    事實之證據，係指足以認定被告確有犯罪行為之積極證據而
    言，該項證據自須適合於被告犯罪事實之認定，始得採為斷
    罪之資料；又事實之認定，應憑證據，如未能發現相當確實
    證據，或證據不足以證明，自不能以推測或擬制之方法，以
    為裁判之基礎，最高法院29年上字第3105號、40年臺上字第
    86號判例著有明文。至刑事訴訟法上所謂認定犯罪事實之積
    極證據，係指適合於被告犯罪事實之認定之積極證據而言，
    雖不以直接證據為限，間接證據亦包括在內；然而無論直接
    或間接證據，其為訴訟上之證明，須於通常一般之人均不致
    有所懷疑，而得確信其為真實之程度者，始得據為有罪之認
    定，倘其證明尚未達到此一程度，而有合理之懷疑存在，致
    使無從形成有罪之確信，根據「罪證有疑，利於被告」之證
    據法則，即不得遽為不利被告之認定（最高法院30年上字第
    816號、29年上字第3105號、40年台上字第86號及76年台上
    字第4986號判例意旨參照）；且刑事訴訟法第161條第1項規
    定：檢察官就被告犯罪事實，應負舉證責任，並指出證明之
    方法。因此，檢察官對於起訴之犯罪事實，應負提出證據及
    說服之實質舉證責任。倘其所提出之證據，不足為被告有罪
    之積極證明，或其指出證明之方法，無從說服法院以形成被
    告有罪之心證，基於無罪推定之原則，自應為被告無罪判決
    之諭知（最高法院92年度台上字第128號判例參照）。
三、本件公訴人認上訴人即被告丙○○（下稱被告）涉有上開犯
    行，係以同案被告己○○坦承犯行之供述，及證人甲○○○
    於警詢之指述，暨贓物認領保管單1紙及照片7張在卷可佐等
    為其主要論據。訊據被告固坦承於前開時、地，有駕車協助
    同案被告己○○、戊○○搬運乙○○所有之熱水器1台、噴
    藥機1台及鋁門4只（價值約新臺幣2萬餘元）駛離現場之事
    實，惟堅決否認有加重竊盜犯行，辯稱：伊於案發當時係受
    同案被告己○○所託謂其友人有一些舊鋁門要給他蓋鐵皮屋
    ，邀伊駕車前往臺中縣新社鄉某處，幫忙載運東西回他家，
    因己○○以前住那裡，才相信他的話，伊到現場時東西已經
    搬在一起，伊先前不認識戊○○，到現場才看到戊○○的，
    伊沒有去搬東西，也不知道上述物品是己○○、戊○○所竊
    取的，並無參與結夥竊盜等語。經查：
（一）同案被告己○○於警詢即供承「上述物品是我跟戊○○一
      同去台中縣新社鄉福興村13鄰14號竊取的，竊取後就叫丙○○開車上來載」，於偵訊時亦供稱「我請他們幫我載跟
      幫忙搬」，是己○○之供述尚不足為被告共同竊取上開物
      品之認定。
（二）證人丁○○即被告丙○○當時受雇作工之老闆於本院證稱
      ：被告受雇作工之時段伊已記不起來，作工時工作時間為
      上午8時至下午5時止，伊有時有在旁一起作，有時沒有，
      案發當時被告有無共同行竊，伊不知道等語，其證詞固不
      足以供為被告有無參與本案竊盜犯行之有利之認定，惟亦
      不得遽為不利被告之認定。
（三）又查，同案被告戊○○固於警詢中供稱：上述物品（指熱
      水器1台、噴藥機1台及鋁門4只）是我們三個人一同去臺
      中縣新社鄉福興村14號竊取的... 」等語（見警詢筆錄第
      13至第14頁），惟其於同日警詢已供稱「（上述物品是何
      人竊取的？）是我及己○○二個人進去屋內竊取並搬到車
      上」等語，其後復與己○○於原審均供稱「我們兩人先去
      的，將東西搬出來之後，己○○再回去國姓叫丙○○來幫
      忙載東西，所以當被害人的母親看到我們時，丙○○已經
      開車在現場等候」等語，就被告是否與同案被告己○○及
      戊○○結夥行竊乙節，其自己前後所供已有齟齬，又與同
      案被告己○○所供不符，同案被告戊○○於警詢中關於「
      是我們三個人一同去竊取的」之證詞，既未具有較可信之
      特別情況，自尚難遽以採憑。
（四）復查，同案被告己○○與戊○○於本院審理中，分別均證
      稱係其二人共同竊取後，己○○騎機車回國姓鄉時遇到被
      告，就麻煩被告幫忙載運等節（見本院卷第78至79頁、第
      95至96頁），二人所證核屬一致；又被告丙○○於警詢未
      曾供承上開物品係渠三人一起去竊取等情，業據本院當庭
      勘驗警詢之錄音光碟查證屬實（見本院卷第42頁背面）。
      併參酌證人甲○○○於警詢證述略以：當天中午時，伊看
      到二名竊賊在伊家前面搬運鋁門至一部小貨車上等語（見
      警詢筆錄17頁反面），僅係證述有二名竊嫌將竊得之物品
      如何搬離上車駛離現場之過程，並未指述被告有何參與行
      竊之過程；至贓物認領保管單一紙及照片七張等，僅能證
      明被害人乙○○遭竊之物品係有熱水器1台、噴藥機1台及
      鋁門4只等情，亦無法證明被告有何參與行竊或事先即與
      共同被告己○○共同竊盜並予載運之犯意聯絡。是被告所
      辯其未曾參與結夥竊盜等語，堪為採憑，此外查無確切證
      據，足認被告有此部分犯行之犯意聯絡或行為分擔，被告
      此部分之犯罪即屬不能證明，尚難以竊盜罪之罪責相繩。
四、綜上所述，本件被告之行為，僅止於駕駛貨車將同案被告己○○及戊○○共同已竊得之物載離現場，惟檢察官所提出之
    證據，不足為被告有罪之積極證明，其指出證明之方法，亦
    無從說服法院形成被告有罪之心證。此外，復查無其他積極
    確切證據，足認被告有何檢察官所指之加重竊盜罪之構成要
    件行為，基於無罪推定之原則，應為被告無罪判決之諭知。
    原審疏未詳查，對於被告遽為論罪科刑，尚有未當，被告上
    訴意旨指摘原判決不當，為有理由，應由本院將原判決撤銷
    改判，爰為被告無罪之諭知。至被告於載運系爭贓物時，是
    否明知係贓物，則為是否觸犯贓物罪問題，應由檢察官另行
    偵辦。
據上論斷，應依刑事訴訟法第369條第1項前段、第364條、第301
條第1項，判決如主文。
本案經檢察官庚○○到庭執行職務。
中　　華　　民　　國　　96　　年　　6　　月　　26　　日
            刑事第七庭    審判長法　官　林  榮  龍
                                法　官　江  錫  麟
                                法　官　張  惠  立
上列正本證明與原本無異。
不得上訴。
                                書記官　林  育  德
中　　華　　民　　國　　96　　年　　6　　月　　26　　日
